臺灣桃園地方法院刑事判決　　　　　　93年度易字第994號
　　公　訴　人　台灣桃園地方法院檢察署檢察官
　　被　　　告　戊○○　男　2.
　　輔　佐　人　丙○○
　　　　　　　（被告之叔父）
　　指定辯護人　本院公設辯護人　甲○○
上列被告因竊盜案件，經檢察官提起公訴（93年度偵字第11287
號）及台灣士林地方法院檢察署移送併辦（93年度偵字第7849號
、第10002號、第10033號），本院判決如下：
    主  文
戊○○連續竊盜，累犯，處有期徒刑伍月；如易科罰金，以參佰
元折算壹日。扣案之鑰匙共貳支均沒收。
    事  實
一、戊○○曾因竊盜案件，經台灣士林地方法院（下稱士林地院
    ）以八十三年訴字第八三四號，判處有期徒刑三月、緩刑二
    年確定；再因竊盜案件，經同法院以八十八年度易字第一一
    六六號、台灣高等法院以八十八年度上易字第五三二七號，
    判處有期徒刑八月、緩刑四年確定；再因竊盜案件，經士林
    地院以九十年度易字第八０八號，判處有期徒刑一年，刑後
    施以監護二年確定；復因竊盜案件，經同法院以九十一年度
    易字第八四六號，判處有期徒刑四月確定，甫於民國九十三
    年三月十九日執行完畢，提交家屬監護（構成累犯）。
二、戊○○為重度多重障礙者，其精神狀況已達對於外界事務之
    知覺理會及判斷作用，較普通人之平均程度顯然減退者，屬
    精神耗弱之人，詎仍不知悔改，竟基於意圖為自己不法所有
    之概括犯意，而有下列竊盜行為：
  (1)於九十三年七月八日十六時三十分許，在桃園縣中壢市○○
    街二十九號旁空地，見乙○○所有之車牌號碼ＬＢ─二八八
    六號自用小客車停放該處且鑰匙未取下，即意圖為自己不法
    之所有，坐上駕駛座並以鑰匙發動該車之方式，著手竊取前
    開自用小客車，惟尚未駛出，隨即為車主乙○○發現攔下才
    未得逞，並報警查獲。
  (2)再於九十三年八月九日六時零二分許，因見台北市北投區○○○路一巷七號楊英住處大門未上鎖，乃徒手推門侵入該處
    行竊（侵入住宅部分未據告訴），於房間內衣櫃上面竊得女
    用皮包一個，內有新台幣（下同）二萬二千元，得手後已花
    用二千元並將皮包丟棄，經楊英報警，於同（九）日十九時
    四十五分許，於其台北市○○區○○街五四號住處查獲。
  (3)又於九十三年十月二十八日十一時三十分許，在台北市○○
    區○○路一段一○五號旁，見高滿同所有ＤＨ－一八九六號
    自小客車停於該址門口且車門未上鎖，乃開門侵入車內竊取
    置物箱內之財物三百七十五元得手後，因觸動警報器聲響，
    經高滿同聽到後，出門查看當場攔下，索回上開財物，並於
    同日十二時許報警查獲。
  (4)復於九十三年十月二十八日十二時許，在台北市○○區○○
    路一段一二一號之一前，以其自備之鑰匙一支打開王潘月娥
    所有之車牌號碼ＧＳ－三○七○號自小客車車門後，雙手伸
    入該車內行竊財物，適經路人陳麗觀發現報警查獲而未得逞
    ，並扣得其所有供行竊使用之鑰匙一支。
  (5)旋再於九十三年十月二十九日十一時五十分許，以其所有之
    鑰匙一支插入周良杰在台北市○○區○○路十二巷三號二樓
    取周良杰所有財物一百零一元（五十元硬幣二枚、一元硬幣
    一枚）得逞，經周良杰報警當場查獲，並扣得其所有供行竊
    使用之鑰匙一支。。
二、案經桃園縣政府警察局中壢分局報請台灣桃園地方法院檢察
    署檢察官偵查後起訴暨台灣士林地方法院檢察署移送併辦。
　　理  由
壹、程序方面：
    被告戊○○為中度智能障礙之人，有被告九十二年六月十七
    日新核發中華民國身心障礙手冊影本一紙在卷可參，其因智
    能障礙無法為完全之陳述，於審判中復未經選任辯護人，本
    院乃依刑事訴訟法第三十一條第一項規定，指定公設辯護人
    為其辯護。另由被告之叔父丙○○陳明為被告之輔佐人，合
    先敘明。
貳、實體方面：
一、上開(1)至(5)之犯罪事實，業據被告於警詢、檢察官偵訊及本
    院審理時坦承不諱。經查：
  (一)就犯罪事實(1)，被告上開自白，核與被害人乙○○於警詢之
    指述情節相符，復有贓物認領保管單一紙、現場之照片八幀
    等在卷可資佐證。再被告當時已打開車門、坐上駕駛座，並
    以鑰匙發動該車，堪認已著手實施竊取行為，惟隨即為被害
    人發現攔下致未得逞，是此部分應屬未遂。又被告辯稱該部
    車牌號碼ＬＢ─二八八六號自小客車未上鎖，伊係以該車電
    門上未拔取之鑰匙開啟電門發動行竊，該把鑰匙並非伊所有
    一節，核與被害人乙○○警詢之指訴相符，堪以採信。
  (二)就犯罪事實(2)，被告上開自白，核與被害人楊英於警詢之指
    訴情節相符，並有扣押筆錄、扣押物品清單、贓物認領保管
    單各一紙、監視器畫面六張在卷足憑。再被告於本院審理時
    坦承有用鑰匙開門進入一節，因與其警詢供述矛盾，且被害
    人楊英於警詢證稱：伊只將大門關上，沒有上鎖等語明確，
    是本件被告應僅以徒手推門入內行竊，堪以認定。
  (三)就犯罪事實(3)，被告上開自白，核與被害人高滿同於警詢之
    指述情節相符，復有車籍作業系統查詢認可資料、失竊報告
    、贓物認領保管單一紙、現場車輛及贓款之照片共四張在卷
    可資佐證；又被告竊取三百七十五元得逞後，因觸動警報器
    聲響，經高滿同當場攔下並索回贓款，並有該贓款照片一張
    在卷可稽。
  (四)就犯罪事實(4)，業據被告自白不諱，核與被害人王潘月娥、
    證人陳麗觀於警詢之指述、證述情節相符，並有車籍作業系
    統查詢認可資料、贓物認領保管單一紙、現場車輛與鑰匙照
    片共四張在卷、及鑰匙一支扣案可資佐證。
  (五)就犯罪事實(5)，業據被告自白不諱，核與被害人周良杰於警
    詢指述之情節相符，並有失竊報告、贓物認領保管單各一紙
    、現場贓物照片四張在卷、及鑰匙一支扣案可資佐證。
  (六)被告上揭自白，核與卷內積極證據相符，洵堪採信；是被告
    確有連續竊取他人財物既遂、未遂之行為，事證明確，犯行
    堪以認定，應予依法論科。
二、按刑法上之心神喪失與精神耗弱，應依行為時精神障礙程度
    之強弱而定，如行為時之精神，對於外界事務全然缺乏知覺
    理會及判斷作用，而無自由決定意思之能力者，為心神喪失
    ；如此項能力並非完全喪失，僅較普通人之平均程度顯然減
    退者，則為精神耗弱。且所謂心神喪失與精神耗弱之行為，
    係指其行為時在心神喪失與精神耗弱狀態中者而言（最高法
    院二十六年度渝上字第二三七號、二十九年上字第八六六號
    判例參照）。經查：
  (一)被告為家中長子，其母為精神病患者，被告入國小一年級時
    ，即因好動、不適當行為（如：在講台上解尿），無法遵守
    課堂秩序，未久即輟學，日後不曾再接受正式教育，被告於
    七十八、七十九年間，曾三次前往台北市立療養院就診，當
    時診斷為「中度智能不足」，其前領有八十三年十一月十七
    日鑑定，類別為「智能障礙」，等級為「中度」之殘障手冊
    ，於九十一年一月三日重新鑑定後，改領有類別為「多重障
    礙」（含「智能障礙，中度」與「慢性精神病，中度」），
    合併等級為「重度」之身心障礙手冊。又被告於九十二年五
    月二十六日再經行政院衛生署核可專業機構鑑定後，已於同
    年六月十七日換發新冊，其障礙類別及等級仍維持：「多重
    障礙、重度」，且效期至「民國九十四年五月」，有其中華
    民國身心障礙手冊影本一紙附卷足憑（上揭偵字第一０００
    二號卷第二三頁、第一００三三號卷第三三頁參照）。
  (二)再被告前因竊盜案件經士林地院（九十年度易字第八０八號
    ）於九十一年五月一日，將被告送請台北市立療養院鑑定結
    果，被告腦波檢查呈現間歇性瀰漫性慢波，顯示有輕度廣泛
    大腦皮質功能異常，智能評估結果語文智商五五、操作智商
    五十，總計智商四十八，整體表現在中度智能障礙程度，除
    「記憶廣度」表現相對較佳外，語文認知理解及知覺組織能
    力皆顯著低落，在幾何圖形描繪上呈現顯著的角度困難（且
    無法完成），視動協調速度顯著遲緩，不排除有器質性損傷
    之可能，綜合以上過去生活史、疾病史、身體檢查、精神狀
    態檢查與心理評估結果，認被告係「中度智能障礙」者，對
    於外界事務知覺理會與判斷作用，以及自由決定意思之能力
    ，已較普通人之平均程度顯然減退，其竊盜行為時（指該院
    九十年度易字第八０八號刑事案件審理之竊盜案件）之精神
    狀態已達精神耗弱之程度，有台北市立療養院九十一年五月
    二十四日北市療成字第０九一三０四二二六００號函檢送之
    精神鑑定報告書一份附該刑案卷可參。而該鑑定報告雖係就
    被告為士林地院九十年易字第八０八號受理之竊盜案件時之
    精神狀態為鑑定，惟台北市立療養院鑑定認被告為上開竊盜
    行為有精神耗弱，其主要之依據乃被告過去生活史、疾病史
    、身體檢查、精神狀態檢查與心理評估結果，認被告係「中
    度智能障礙」者，對於外界事務知覺理會與判斷作用，以及
    自由決定意思之能力，已較普通人之平均程度顯然減退，被
    告即為「中度智能障礙」者，亦即台北市立療養院鑑定結果
    ，認被告上開竊盜行為時係屬精神耗弱。上開鑑定過程及理
    由，業經士林地院先後於九十一年九月九日以九十年度易字
    第八０八號、九十一年十二月二十七日以九十一年易字第八
    四六號判決理由說明稽詳，有該判決書影本各一件附卷足參
    。
  (三)被告本件雖於九十三年七月八日起陸續再為竊盜行為，惟其
    輔佐人丙○○到庭陳稱：被告看到別人車子或住宅沒有關門
    ，他就會跑進去，在家裡也會亂翻東西，他父親在九十二年
    過世了，他母親也是智能不足在關，其弟丁○○智能也有問
    題，工作不固定等語明確（本院卷第八二頁參照）；再徵諸
    卷附被告於九十二年六月十七日新換發之身心障礙手冊，其
    障礙類別及等級仍維持：「多重障礙、重度」，效期至「民
    國九十四年五月」，已如上述。又本件於準備程序，辯護人
    及檢察官對於上開鑑定過程及結果引用上述士林地院判決理
    由之書證，均表示沒有意見（本院卷第六七、六八頁參照）
    ，是就被告身心障礙狀況有關鑑定過程及結果，於本案仍應
    適用之。本件堪認被告戊○○於各次犯行當時，對於外界事
    務之知覺理會及判斷作用，已較普通人之平均程度顯然減退
    ，是其行為時在精神耗弱狀態中，應屬精神耗弱之人。
三、核被告所為，係犯刑法第三百二十條第一項之竊盜罪、同法
    第三百二十條第三項、第一項之竊盜未遂罪。被告先後多次
    犯行，時間緊接，犯罪構成要件相同，顯係基於概括犯意為
    之，依刑法第五十六條，為連續犯，應以一罪即刑法第三百
    二十條第一項竊盜罪既遂論，並依法加重其刑。就犯罪事實
    (1)部分，應屬竊盜罪之未遂犯，公訴人認係竊盜罪既遂，尚
    有未洽。又被告前因竊盜案件，經台灣士林地方法院以九十
    年度易字第八０八號、九十一年度易字第八四六號，判處有
    期徒刑一年、四月，刑後施以監護二年確定，合併接續執行
    ，甫於九十三年三月十九日執行完畢，其於五年以內，再犯
    本件有期徒刑以上之罪，依刑法第四十七條規定，為累犯，
    應依法遞加重其刑。又被告行為時，已達精神耗弱之程度，
    依刑法第十九條第二項規定，予以減輕其刑，並依同法第七
    十一條第一項，就上開刑之加重減輕事由，先加後減之。爰
    審酌被告因重度多重障礙而缺乏自制力，且前已有多次竊盜
    前科，仍不悔改，屢次再犯竊行，影響社會治安非輕，暨其
    犯罪之動機、目的、手段，犯罪時所受之刺激及其品行、生
    活狀況、智識程度為無、被害人數達五人，惟犯罪所生之損
    害尚輕，且有二件未遂，及犯罪後坦承犯行，態度尚可等一
    切情狀，量處如主文所示之刑，並諭知易科罰金之折算標準
    。至上開事實(4)、(5)所扣案之鑰匙各一支（共二支），為被
    告所有供其行竊犯罪所用之物，被告於審理中雖辯稱鑰匙來
    源是別人的、伊不知道云云，惟查獲現場僅伊一人，且其於
    檢察官偵訊時已坦承上開鑰匙係伊自備，是其所辯並無可信
    ，爰依刑法第三十八條第一項第二款規定，併應諭知均沒收
    之。另被告父亡、母在機構處遇，祖母年已老邁，其弟同屬
    智障，同住之叔父即輔佐人丙○○以粗工為生，共同三餐生
    活勉能溫飽；且其年齡二十九歲未滿，已逾啟聰、啟智學校
    入學年紀，而其因智能障礙，顯然欠缺工作能力，並非身心
    健全卻好吃懶做成習可比，是尚無令入勞動處所施以強制工
    作之必要。又被告確因精神耗弱而減輕其刑，如令入精神機
    構或醫療團體施以監護治療，容或因其經濟上無力負擔、家
    屬亦無此意願，是本院審酌後認仍不宜諭知施以監護之處分
    ，附此敘明。
四、據上論斷，應依刑事訴訟法第299 條第1 項前段，刑法第56
    條、第320 條第1 項、第47條、第19條第2 項、第38條第1
    項第2 款、第41條第1 項前段，罰金罰鍰提高標準條例第1
    條前段、第2 條，判決如主文。
本案經檢察官張啟聰到庭執行職務。
中　　華　　民　　國　　94　　年　　2 　　月　　15　　日
                  刑事第四庭  審判長法  官  陳世宗
                                    法  官  蘇昭蓉
                                    法  官  李昆南
上正本證明與原本無異。
如不服本判決，應於送達後10日內，以書狀敘明理由，向本院提
出上訴狀（應附繕本）。
                                    書記官  郭中明
中　　華　　民　　國　　94　　年　　2 　　月　　15　　日
附本案論罪科刑法條：
刑法第320條第1項、第3項（普通竊盜罪）
意圖為自己或第三人不法之所有，而竊取他人之動產者，為竊盜
罪，處五年以下有期徒刑、拘役或五百元以下罰金。
（第二項略）
前二項之未遂犯罰之。
